臺灣高等法院民事判決　　　　　　　　　　　　　　　　九十三年度上字第五一號
　　上　訴　人　乙○○
　　被上訴人　　甲○○
當事人間侵權行為損害賠償事件，上訴人對於中華民國九十一年九月二十日臺灣臺北
地方法院九十年度附民字第五○五號第一審判決提起上訴，本院於九十三年五月二十
五日言詞辯論終結，判決如下：
    主      文
原判決（除減縮部分外）關於駁回后開第二項之訴及其假執行之聲請部分，暨訴訟費
用之裁判均廢棄。
被上訴人應給付上訴人新台幣肆佰拾捌萬仟肆佰玖拾肆元，及自民國九十一年一
月一日起，至清償日止，按週年利率百分之五計算之利息。
其餘上訴駁回。
第一、二審訴訟費用（除減縮部分外）由被上訴人負擔十分之九，餘由上訴人負擔。
本判決所命給付，於上訴人供擔保新台幣壹佰肆拾陸萬元後得假執行。
    事實及理由
一、程序方面：
  (一)被上訴人經合法通知，未於言詞辯論期日到庭，經核無民事訴訟法第三百八十六
    條各款所列事由，應准上訴人之聲請，由其一造辯論判決，合先敘明。
  (二)按訴之變更或追加，非經他造同意，不得為之，但擴張、減縮應受判決事項之聲
    明者，不在此限，民事訴訟法第四百四十六條第一項、第二百五十五條第一項第
    三款分別定有明文。上訴人提起本件訴訟及上訴時，係請求被上訴人應返還美國
    ＳＵＰＥＲＣＯＭ　ＩＮＣ股票四萬二千股，價值新臺幣（下同）四百六十六萬
    七千五百四十四元，及自民國八十六年十二月一日起，至清償日止，按週年利率
    百分之五計算之利息，嗣於本院審理時，不變更訴訟標的，減縮其請求為四百五
    十九萬一千七百三十六元，及自九十一年一月一日起，至清償日止，按週年利率
    百分之五計算之利息，依前揭說明，自無不合，自應准許。
二、本件上訴人主張：其於八十五年間，透過被上訴人之介紹購買新程式企業管理顧
    問有限公司（下稱新程式公司）所代銷之美國ＳＵＰＥＲＣＯＭ　ＩＮＣ股票（
    下稱系爭股票）四萬股，當期每股價格三美元，八十六年間配發股票股利百分之
    五即二千股，上訴人共持有四萬二千股，八十六年十二月間，上訴人將前開股票
    交付予被上訴人，委託被上訴人前往美國代為贖回，惟上訴人屢遭被上訴人瞞騙
    未成交，上訴人欲索回股票時，被上訴人又佯稱放置於其二哥黃勝欽處，並偽簽
    黃勝欽之簽名而偽造委託保管書交付上訴人收執，實係侵占入己。據證人即新程
    式公司總經理宋達群於臺灣臺北地方法院九十年易字第一七八六號刑事案件調查
    中證稱上訴人有辦理申請退款、美國公司有將金額約十二萬七千多美金寄來等語
    ，證人即新程式公司董事長宋達時於九十一年二月二十七日則證稱新程式公司業
    於八十七年底結束營業等情，依此估算上訴人所取得系爭股票股數之價金，八十
    七年度應配發股票股利百分之五即二千一百股，結算至八十七年度上訴人所取得
    之總股數為四萬四千一百股，每股以三美元計價，共十三萬二千三百美元，以當
    期銀行牌告匯率一美元匯兌三十四‧七○七新臺幣合算總值為新臺幣四百五十九
    萬一千七百三十六元，爰依民法第一百七十九條、第一百八十四條、第一百九十
    七條、第二百十五條之規定，請求被上訴人給付上訴人四百五十九萬一千七百三
    十六元，及自九十一年一月一日起，至清償日止，按週年利率百分之五計算之利
    息等情。並聲明：(一)原判決廢棄。(二)被上訴人應給付上訴人四百五十九萬一千七
    百三十六元，及自九十一年一月一日起，至清償日止，按週年利率百分之五計算
    之利息。(三)上訴人願供擔保，請准宣告假執行。
三、被上訴人未於準備程序或言詞辯論期日到庭，亦未提出任何書狀做何聲明或陳述
    。
四、本院依職權調閱臺灣臺北地方法院檢察署九十一年度偵續字第三九九號、九十一
    年度偵字第二○九○四號、九十一年度偵字第二○九○五號、九十一年度偵字第
    一○一七九號、九十一年度偵字第一四七一三號、九十年度偵續字第二五七號、
    九十年度調偵字第一七四號、八十九年度偵字第一五五一四號、八十九年度發查
    字第五七四號、八十九年度發查字第一二一四號、九十一年度發查字第二六四號
    、九十一年度發查字第一二四七號、九十一年度他字第四七九號、九十一年度他
    字第二六二一號、九十年度偵字第一一三一三號、九十年度發查字第四六七號、
    九十年度偵字第二六四三號、九十一年度請上字第二三一號、九十一年度請上字
    第二三○號等偵查卷、臺灣臺北地方法院九十年度易字第一九九二號、九十年度
    簡字第四四○四號、九十年度易字第一七八六號、本院九十一年度上易字第三○
    四二號、九十一年度上易字第三○四一號刑事卷、九十二年度附民字第一一二號
    、九十二年度重附民字第四八號刑事附帶民事卷。
五、上訴人主張其於八十五年間，透過被上訴人之介紹購買新程式公司所代銷之系爭
    股票四萬股，當期每股定價三美元，八十六年間配發股票股利百分之五即二千股
    ，上訴人共持有四萬二千股，八十六年十二月間，上訴人將前開股票交付予被上
    訴人，委託被上訴人前往美國代為贖回，詎遭被上訴人侵占入己等事實，業據其
    提出委託保管書影本二紙為證（前揭第二六四三號偵查卷第九、三九頁），是被
    上訴人既受託保管上訴人所有之系爭股票，卻藉詞推諉，迄未返還予上訴人，顯
    有侵占系爭股票之故意，而被上訴人因上開行為，經本院刑事庭以九十一年度上
    易字第三○四一、三○四二號判決亦同此認定，並經本院調閱審認屬實，是上訴
    人前揭主張，堪信為真實。又依證人即新程式公司總經理宋達群於臺灣臺北地方
    法院刑事庭證稱：「：：：另外ＳＵＰＥＲＣＯＭ股票我也有作清查，當時乙○
    ○購買了四萬股，後來ＳＵＰＥＲＣＯＭ有配股，變成四萬二千股，乙○○有辦
    理申請退款，：：：」、「我記得：：：好像是十二萬七千多美金，大概是四萬
    股，股息二千股」等語（見臺灣臺北地方法院九十年度易字第一七八六號刑事卷
    第一五七及一五八頁），是被上訴人顯將上訴人前揭股票侵占入己後，再持之Ｓ
    ＵＰＥＲＣＯＭ　ＩＮＣ回贖，上訴人主張堪信為實在。被上訴人雖於前揭刑事
    案件審理時，辯稱伊已將前揭股票交新程式公司，目前找不到股票，且系爭股票
    後面有Ｓ條款，新程式公司說先要將Ｓ條款取消，才可以拿到美國去賣，便於八
    十七年四月七日將上訴人所有之系爭股票四萬二千股連同其他客戶委託之股票共
    計七萬五千股交由新程式公司董事長宋達時保管，新程式公司並出具股票交付收
    據作為證明，至八十八年一月十日以訴外人黃勝欽為保管人所出具之委託保管書
    是上訴人寫好要求被上訴人簽的，訴外人黃勝欽並沒有同意，系爭股票其實在新
    程式公司，被上訴人並未侵占系爭股票云云。惟據證人即新程式公司總經理宋達
    時於偵查中證稱：「公司查不到告訴人（即上訴人）的ＳＵＰＥＲＣＯＭ　ＩＮ
    Ｃ股票，僅有ＷＥＳＴＡＭＥＲＩＣＡ的股票。」（前揭二六四三號卷第六五頁
    背面），而被上訴人於八十六年至八十八年間，並無入出境紀錄，亦有被上訴人
    入出境查詢結果表可查（原法院第一七八六卷第一六六頁），足見被上訴人於該
    等期間無於該期間幫上訴人在美國出賣該等股票。再者，據證人宋達時於檢察官
    訊問時證稱：「甲○○（即被上訴人）所謂的Ｓ條款是西美的股票，不是ＳＵＰ
    ＥＲＣＯＭ　ＩＮＣ」、「〔檢察官問：為什麼甲○○說乙○○（即上訴人）的
    股票都交給你了？〕西美的股票有，但ＳＵＰＥＲＣＯＭ　ＩＮＣ沒有」等語（
    見同上卷第六五頁正、背面），且被上訴人所提出之股票交付收據之股票名稱係
    載明為「ＷＥＳＴＡＭＥＲＩＣＡ　ＣＯＲＰＯＲＡＴＩＯＮ」，而非「ＳＵＰ
    ＥＲＣＯＭ　ＩＮＣ」，亦有該股票交付收據在卷可稽（見同上卷第一四頁），
    堪認被上訴人確有受託保管上訴人所有之系爭股票，被上訴人前開所辯，洵無足
    取。另證人即新程式公司負責人宋達群於原法院刑事案件證稱被上訴人業已為上
    訴人辦理前揭股票之退款，且將美國公司之退款支票轉交上訴人云云，惟與宋達
    時於偵查所陳新程式公司未有上訴人之ＳＵＰＥＲＣＯＭ　ＩＮＣ之股票資料不
    符，且證人宋達群亦未能提出將前揭退款支票轉交上訴人之相關文件資料，是宋
    達群之證述不足為被上訴人有利之證據。
六、按因故意或過失，不法侵害他人之權利者，負損害賠償責任；負損害賠償責任者
    ，除法律另有規定或契約另有訂定外，應回復他方損害發生前之原狀；不能回復
    原狀或回復顯有重大困難者，應以金錢賠償其損害，民法第一百八十四條第一項
    前段、第二百十三條第一項、第二百十五條定有明文。本件被上訴人之侵占行為
    已不法侵害上訴人之財產權，既經認定如前，而據證人即新程式公司董事長宋達
    時於臺灣臺北地方法院刑事庭證稱該公司於八十七年年底結束營業等語（見臺灣
    臺北地方法院九十年度易字第一七八六號刑事卷第六六頁），上訴人亦稱ＳＵＰ
    ＥＲＣＯＭ　ＩＮＣ的股票在臺灣買不到等情，則上訴人依前揭規定請求被上訴
    人以金錢賠償其損害，自屬有據。上訴人復稱八十七年度應配發股票股利百分之
    五即二千一百股，結算至八十七年度上訴人所取得之總股數為四萬四千一百股，
    惟據證人宋達群於前揭證述，前揭股票曾於八十六年配發股利股票二千股等語，
    上訴人復未能證明於ＳＵＰＥＲＣＯＭ　ＩＮＣ於八十七年度另有配發股利股票
    ，而該公司於八十七年底即已結束營業，而上訴人復未能證明該公司有配發股票
    之事實，則上訴人請求逾四萬二千股部分，自屬無據。又前揭四萬二千股，每股
    以三美元計價，共十二萬六千三百美元，以當期銀行牌告匯率一美元匯兌三十四
    ‧七○七新臺幣合算總值為新臺幣四百三十八萬三千四百九十四元，是上訴人請
    求被上訴人給付四百三十八萬三千四百九十四元，及自九十一年一月一日起，至
    清償日止，按週年利率百分之五計算之利息，為有理由，應予准許。逾此部分之
    請求，即屬無據，應予駁回。
七、綜上所述，上訴人本於侵權行為之法律關係，請求被上訴人給付四百五十八萬一
    千七百三十六元及自九十一年一月一日起至清償日，按週年利率百分之五之利息
    中四百三十八萬三千四百九十四元，及自九十一年一月一日起，至清償日止，按
    週年利率百分之五計算之利息，為有理由，應予准許。逾此部分之請求，即屬無
    理由，應予駁回。又上訴人勝訴部分，其陳明願供擔保，聲請宣告假執行，經核
    並無不合，爰酌定相當之擔保金額併准許之。原審就上開應准許部分，為上訴敗
    訴之判決，並駁回其假執行之聲請，尚有未洽，上訴意旨求予廢棄改判，為有理
    由，爰由本院予以廢棄改判如主文第二項所示，並依聲請為附條件之准執行之宣
    告。至於上訴人之請求不應准許部分，原判決為上訴人敗訴之判決，並駁回其假
    執行之聲請，理由雖有不合，結論於法並無不合，上訴意旨求予廢棄改判，為無
    理由，應駁回其上訴。
八、本案事證已臻明確，兩造其餘主張、陳述及所提之證據，經審酌後認與判決結果
    不生影響，爰不一一論述，附此敘明。
九、據上論結，本件上訴人之上訴為一部有理由，一部無理由，依民事訴訟法第四百
    五十條、第四百四十九條、第七十九條、第四百六十三條、第三百八十五條第一
    項前段、第三百九十條第二項，判決如主文。
中　　　華　　　民　　　國　　九十三　　年　　　六　　　月　　　八　　　日
                              民事第十五庭
                                  審判長法  官  劉  靜  嫻
                                        法  官  陳  昆  煇
                                        法  官  吳  光  釗
正本係照原本作成。
被上訴人如不服本判決，應於收受送達後二十日內向本院提出上訴書狀，其未表明上
訴理由者，應於提出上訴後二十日內向本院補提理由書狀（均須按他造當事人之人數
附繕本）上訴時應提出委任律師或具有律師資格之人之委任狀；委任有律師資格者，
另應附具律師資格證書及釋明委任人與受任人有民事訴訟法第四百六十六條之一第一
項但書或第二項（詳附註）所定關係之釋明文書影本。
中　　　華　　　民　　　國　　九十三　　年　　　六　　　月　　　九　　　日
　　　　　　　　　　　　　　　　　　　　書記官  于      誠
附註：
民事訴訟法第四百六十六條之一（第一項、第二項）：
對於第二審判決上訴，上訴人應委任律師為訴訟代理人。但上訴人或其他法定代理人
具有律師資格者，不在此限。
上訴人之配偶、三親等內之血親、二親等內之姻親，或上訴人為法人、中央或地方機
關時，其所屬專任人員具有律師資格並經法院認為適當者，亦得為第三審訴訟代理人
。
